【裁判字號】    98,訴,816
【裁判日期】    990311
【裁判案由】    損害賠償
【裁判全文】
臺灣彰化地方法院民事判決  98年度訴字第816號
原      告  甲○○
被      告  乙○○
訴訟代理人  李振祥律師
上列當事人間請求侵權行為損害賠償事件，本院於民國99年2月2
5日言詞辯論終結，判決如下：
    主      文
被告應給付原告新台幣捌萬伍仟肆佰零肆元。
原告其餘之訴駁回。
本判決原告勝訴部分，得假執行。但被告如以新台幣捌萬伍仟肆
佰零肆元為原告預供擔保，得免為假執行。
訴訟費用新台幣貳萬伍仟貳佰伍拾伍元，由被告負擔百分之三，
餘由原告負擔。
    事實及理由
一、原告起訴主張被告於民國97年7月4日21時許，在原告位於彰
    化縣彰化市○○里○○路463號住處前，持置放原告住處門
    口前之花盆砸向原告，復持預藏之鐵條毆打原告，致原告身
    體受有左胸壁挫傷、左腰挫傷、左手（1公分）及臉部裂傷
    （1公分）等傷害。為此請求：
（一）因臉部裂開是在太陽穴與左眼中間，屬頭部，大量流血，
      目前有頭昏，視力減退，並發生夜盲現象，致無法正常工
      作，為撫養身障之子，生活亦生困難，腰部及胸部復健中
      ，請求身體傷害賠償新台幣（下同）85萬元。
（二）原告受傷後時常失眠，作夢，血壓增高，請求精神傷害賠
      償50萬元。
（三）原告為70多歲之人，一生對人處事嚴謹，名譽得來不易，
      祖父輩是鄉里保正（里長），受傷後遭致鄉親鄰居之閒言
      閒語，兒女亦被批評，名譽連帶影響，為維護名譽，請求
      名譽傷害賠償50萬元。
（四）被告無人性，太兇暴，太殘忍，狡滑並說謊，對70多歲之
      長者無故行凶，太沒道德，天理不容，被告又出言恐嚇，
      見死不救，顯見殺人於死，屬預謀殺人行為，應負天價之
      懲罰性賠償，始有警惕及教育作用，請求傷害懲罰性賠償
      60萬元。
      爰聲明被告應賠償原告245萬元，訴訟費用由被告負擔。
      原告其餘主張及陳述如附件。
二、被告則聲明原告之訴及其假執行之聲請均駁回，訴訟費用由
    原告負擔，如受不利判決，請准供擔保免為假執行。其陳述
    略以，否認原告主張之事實及請求，按當事人主張有利於己
    之事實者，就其事實有舉證之責任。民事訴訟法第277條定
    有明文。本件原告泛言請求損害賠償，無具體證據，亦未明
    示傷害之依據，當時是雙方互毆，而且縱然有傷害也沒有名
    譽及懲罰賠償等語置辯。
三、經查被告於民國97年7月4日21時許，在原告位於彰化縣彰化
    市○○里○○路463號住處前，因房屋承租問題與原告發生
    口角，詎被告竟基於傷害之犯意，持置放原告住處門口前之
    花盆砸向原告，復持鐵條毆打原告身體，致原告受有左胸壁
    挫傷、左腰挫傷、左手（1公分）及臉部裂傷（1公分）等傷
    害之事實，經原告於97年7月8日向彰化縣警察局彰化分局提
    出傷害告訴後，由台灣彰化地方法院檢察署檢察官偵查起訴
    ，業經本院刑事庭判處被告犯傷害罪，處有期徒刑2月，如
    易科罰金，以1,000元折算一日確定，並經易科罰金繳清執
    行完畢等事實，已據原告提出彰化基督教醫院97年7月10日
    診斷書、台灣彰化地方法院檢察署97年度偵字第7416號起訴
    書及本院97年度彰簡字第1141號、97年度簡上字第297號刑
    事判決等件為證，並依職權調閱前揭刑事全卷屬實。原告主
    張被告預謀殺人云云，已為被告否認，復未舉證以實其說，
    且與上開事證不符，自無可採。
四、按因故意或過失，不法侵害他人之權利者，負損害賠償責任
    。又不法侵害他人之身體、健康、名譽、自由、信用、隱私
    、貞操，或不法侵害其他人格法益而情節重大者，被害人雖
    非財產上之損害，亦得請求賠償相當之金額。民法第184條
    第1項及第195條第1項分別定有明文。被告所辯當時係雙方
    互毆云云，然屬實，亦不妨礙原告為本件損害賠償請求權
    之行使。被告對於原告因而所受之損害，自應負賠償責任。
    惟原告請求被告賠償之項目及金額，是否應予准許，分述如
    次：
（一）身體傷害賠償85萬元：原告主張因臉部裂開是在太陽穴與
      左眼中間，屬頭部，大量流血，目前有頭昏，視力減退，
      並發生夜盲現象，致無法正常工作，為撫養身障之子，生
      活亦生困難，腰部及胸部復健中，有醫院收據，醫院收據
      約4、5千元，復建是我用心臟病的藥、感冒、拔牙等藥物
      及其他草藥自行療養。復建的藥是我用其他的藥來代替，
      除了胸部積痰是傷害所開的，其他都不是醫生另外開的云
      云。關於原告因本件傷害就醫治療所支出之費用，經彰化
      基督教醫院以99年1月12日99彰基醫事字第099010056號函
      查明復稱，原告97年7月4日因傷害急診就醫治療，當日所
      支出醫療費用為3,654元（掛號費170元、藥費158元、檢
      查費125元、治療處置費1,916元、放射線診察費624元、
      診察費458元、材料費203元，合計共3,654元），並有3次
      回診紀錄，97年7月7日支出費用為370元（掛號費170元、
      診斷書費200元），97年7月10日支出費用為1,170元（掛
      號費170元、診斷書費1,000元），97年7月11日門診複診
      支出費用為410元（掛號費100元、診察費213元、治療處
      置費97元）等情，有該函檢附收據等件在卷可稽。而其中
      原告於97年7月10日支出之診斷書費1,000元係於本件訴訟
      提出為證明損害發生及其範圍所必要之費用，併應准許，
      至97年7月7日支出之診斷書費200元因未證明與本件有關
      ，自不得請求。原告因本件傷害就醫治療所支出之費用合
      計5,404元，原告於此範圍之請求洵屬有據。又據原告之
      病歷內容，並無有關建議復健治療之就醫紀錄等情，亦經
      彰化基督教醫院以99年12月9日99彰基醫事字第099010134
      號函復明確，原告此部分主張自無可採信。
（二）精神傷害賠償50萬元：按慰藉金之賠償須以人格權遭遇侵
      害，使精神上受有痛苦為必要，其核給之標準固與財產上
      損害之計算不同，然非不可斟酌雙方身份資力與加害程度
      ，及其他各種情形核定相當之數額，最高法院51年台上字
      第223號判例可資參照。又人格權遭遇侵害而受有精神上
      之痛苦，於請求賠償精神慰撫金時，其核給之標準須參酌
      實際加害情形、被害人之身份、地位與加害人之經濟狀況
      等關係定之。經查原告27年11月28日生，以前幫別人搬家
      ，當臨時工，1個月收入多少沒有計算，大學畢業，曾經
      博士班研究、教授、公司業務經理，自己也曾經當過老闆
      開店，目前跟兒子居住，太太在美國，及其兒子左眼殘障
      ，無法工作，依賴原告扶養。原告現在偶而打零工，以前
      每月約2萬多元，現在不到5千元，有時候還沒有：被告50
      年6月13日生，高工畢業，務農。每月1萬2千元收入。有
      2個小孩，1個國中、1個小學，太太在市場賣雞蛋，還要
      奉養父母，有5個姐姐等情，業經兩造陳明，並有其年籍
      資料在卷可稽。而原告之財產有土地5筆（另名下車牌號
      碼3TU-1672之汽車已於96年8月11日賣與第三人林富宗，
      有汽車買賣契約書附卷可稽，見台灣高等法院台中分院98
      年度抗字第591號裁定），財產總額290,417元；被告有土
      地、房屋各2筆、汽車1部，財產總額4,394,900元等情，
      亦有兩造財產資料在卷可考。原告雖又主張因被告傷害造
      成尿失禁、積痰及心臟病、視力減弱云云，惟已為被告否
      認，原告復未舉證證明，亦無可採信。爰參酌被告加害情
      節及原告受有左胸壁挫傷、左腰挫傷、左手（1公分）及
      臉部裂傷（1公分）等傷害，及兩造之資力、身份等情，
      認原告請求精神賠償50萬元尚屬過高，應核減為8萬元，
      方屬公允，逾此數額之請求，即無理由。
（三）名譽傷害賠償50萬元：按名譽為個人在社會上享有一般人
      對其品德、聲望或信譽等所加之評價，屬於個人在社會上
      所受之價值判斷。原告請求被告名譽傷害賠償，經闡明後
      主張本件賠償係以97年7月4日21時被告傷害原告之事實為
      依據，顯與侵害原告之名譽權無關。至原告主張被告以三
      字經辱部分，亦經被告否認，原告復未舉證以實其說，
      自難憑採。其遽以名譽連帶影響，為維護名譽，請求被告
      賠償50萬元，即屬無據。
（四）傷害懲罰性賠償60萬元：原告雖主張被告無人性，太兇暴
      ，太殘忍，狡滑並說謊，對70多歲之長者無故行凶，太沒
      道德，天理不容，被告又出言恐嚇，見死不救，顯見殺人
      於死，屬預謀殺人行為，應負天價之懲罰性賠償，始有警
      惕及教育作用，請求傷害懲罰性賠償60萬元，因於法無據
      ，亦無從准許。
五、綜上所述，依據侵權行為之法律關係，原告請求被告賠償24
    5萬元，於8萬5,404元範圍內，為屬正當，應予准許，其餘
    逾此範圍之請求，則非有據，為無理由，應予駁回。
六、本判決原告勝訴部分，所命被告給付之金額未逾50萬元，合
    於民事訴訟法第389條第1項第5款規定，爰依職權宣告假執
    行，並依被告聲請酌定相當擔保金額宣告免為假執行。
七、本件事證已臻明確，兩造其餘攻擊防禦方法經審酌後，均與
    判決結果不生影響，爰不予論究。
八、訴訟費用負擔之依據：民事訴訟法第79條。
中    華    民    國    99    年    3    月     11    日
                  民事第三庭    法  官  羅培昌
以上正本係照原本作成。
如不服本判決，應於判決送達後20日內向本院提出上訴狀。
中    華    民    國    99    年    3    月     11    日
                                書記官  范鳳月

司法院資訊處製作；財團法人民間司法改革基金會備份。
